【裁判字號】    97,上易,890
【裁判日期】    971119
【裁判案由】    竊盜
【裁判全文】
臺灣高等法院高雄分院刑事判決         97年度上易字第890號
上  訴  人
即  被  告  乙○○
上列上訴人因竊盜案件，不服臺灣屏東地方法院97年度易字第
16、第627 號中華民國97年7 月29日第一審判決（起訴案號：臺
灣高雄地方法院檢察署96年度偵字第7471號），提起上訴，本院
判決如下：
     主  文
上訴駁回。
     事  實
一、戴文弘於民國（下同）96年11月17日凌晨，駕駛李建信所有
    放置有李建信所有鐵剪、大型剪線剪、小型剪線剪各1 支、
    鐵條19條之YC-7307 號自小客車，搭載李建信、乙○○、吳
    祥（原名吳祖慰）外出吃宵夜，於同日凌晨3 時許，途經
    屏東縣萬巒鄉○○村○○路52之2 號附近之產業道路，李建
    信提議以車內之上開鐵剪等工具竊取電纜線，戴文弘、乙○
    ○、吳祥等亦默示同意後，渠等即結夥三人以上，基於共
    同意圖為自己不法之所有之犯意，攜帶上開客觀上足以危害
    人之生命、身體安全之上開鐵剪等兇器，由戴文弘將車輛停
    妥後以鐵條插入電線桿攀爬上電線桿，再以大、小剪線剪、
    鐵剪為工具，剪斷臺灣電力股份有限公司（下稱臺電公司）
    所有用以輸送電力之PVC 風雨線1 批（重約60.2公斤、長約
    231 公尺）而竊取之，李建信、乙○○在電線桿下方撿拾由
    戴文弘剪下之PVC 風雨線，吳祥則在車內把風，得手後4
    人即將竊得之PVC 風雨線藏放在上開自小客車之後行李箱。
    嗣經警執行勤務時發現戴文弘所駕駛之上開自小客車係贓車
    ，循線於96年11月17日凌晨4 時40分許，在屏東縣內埔鄉○
    ○村○○路150 號之「華園汽車旅館」123 號房內查獲，並
    當場扣得李建信所有供犯本件加重竊盜罪所用之鐵剪、大型
    剪線剪、小型剪線剪各1 支、鐵條19條及與本件竊盜無關之
    機車鑰匙1 把，始查知上情。
一、案經臺電公司訴由屏東縣警察局內埔分局報請臺灣屏東地方
    法院檢察署檢察官偵查起訴。
    理  由
壹、證據能力部分：
一、按被告以外之人於審判外之陳述，雖不符刑事訴訟法第159
    條之1 至第159 條之4 之規定，而經當事人於審判程序同意
    作為證據，法院審酌該言詞陳述或書面陳述作成時之情況，
    認為適當者，亦得為證據。當事人、代理人或辯護人於法院
    調查證據時，知有第159 條第1 項不得為證據之情形，而未
    於言詞辯論終結前聲明異議者，視為有前項之同意，刑事訴
    訟法第159 條之5 定有明文。
二、本件證人甲○○（即臺電公司電務專員）於警詢中之供述、
    臺電公司屏東營業處內埔營業所所製作配電線路失竊現場調
    查報告表、證人甲○○領回失竊電纜線之贓物認領單，對被
    告乙○○而言雖分係審判外之言詞或書面陳述，惟檢察官及
    被告乙○○於本院審理時經告以係傳聞證據後，均表示無意
    見（見本院上易卷第23-24 頁），本院審酌上開言詞及書面
    陳述取得之過程並無違法之情事，且與本件竊盜犯行之待證
    事實具有關聯性，適合於援為認定犯罪事實之證據，依上開
    說明，自有證據能力。
三、按傳聞法則係針對於被告以外之人於審判外之言詞或書面陳
    述所規範之證據法則，換言之「傳聞證據」係指「審判外」
    所為之「陳述或所發生之敘述性動作」，而提出於法庭用來
    證明該敘述事項之真實性之證據。因此，如非被告以外之人
    於審判外以言詞或書面所為之供述證據，即無傳聞法則之適
    用。卷附照片，係利用光學、機械之方式，對於所拍攝內容
    所為忠實且正確之記錄，性質上並非供述證據，故無刑事訴
    訟法第15 9條第1 項規定之適用，附此敘明。
貳、實體部分：
一、訊據上訴人即被告乙○○（下稱被告乙○○）對於原審同案
    被告戴文弘爬上臺電公司所架設之電線桿以大、小剪線剪、
    鐵剪剪斷臺所有之PVC 風雨線時，其在電線桿下方檢拾所剪
    下之PVC 風雨線，嗣經警查獲之經過等情，固供認不諱，惟
    矢口否認有何竊盜之犯行，辯稱：伊事先不知道戴文弘等人
    要去偷東西云云。
二、經查：
  (一)證人甲○○（即臺電公司電務專員）於警詢時證稱：「（警
    方查扣之電纜線一批是否是你們臺電公司失竊之電纜線？總
    重量為多少公斤？價值多少錢？）警方查獲之電纜線為PVC
    風雨線，規格為22平方，總重量為60.2公斤，總長為231 公
    尺，公司價為6,930 元，市價為12,000元」、「該批電纜線
    於何處失竊？）經我與警方人員會同勘查後，係於屏東萬巒
    鄉○○村○○路52-5號道路電線桿上所失竊的」、「（該批
    電覽線裝設是作何用途？）作為養蝦戶用電之用」、「（警
    方所查扣之電纜線現經你指認是否是你們臺電公司所失竊之
    電纜線？）經我於派出所內當場指認是我服務之臺電公司所
    失竊之電纜線無誤」等語外（見警見第28頁），並有臺電公
    司屏東營業處內埔營業所所製作配電線路失竊現場調查報告
    表、經警方拍攝被剪下之電纜線、行竊工具之照片、證人甲
    ○○領回失竊電纜線之贓物認領單及經戴文弘等人帶同警方
    前往失竊現場查證時所拍攝之照片在卷可憑（見警卷第40、
    75-89 頁）。是上開電纜線係供電業者臺電公司設置用以輸
    送電力之電線，而非屬一般私人電纜線無訛。
  (二)證人即原審同案被告戴文弘於原審審理時以證人身分證稱：
    「（96年11月17日凌晨三點多是否有坐自小客車到萬巒產業
    道路竊取電纜線？）有」、「（當時是怎麼回事？）當時是
    我開車載被告吳、蘇、李到現場，乙○○說要去吃東西，路
    我不熟，我們開到偏僻地點，就臨時下車去剪電線」、「（
    真實情形為何，是否如證人乙○○所述由李建信提議？）是
    ，當時確實有迷路，李建信在車上有提到要剪電線，我們沒
    有人反對」、「（最後下手地點是何人決定？）我決定的，
    且是我上電線桿剪電線的，乙○○、李建信在下面」、「（
    扣案東西是何人所有？）李建信的」、「（李建信提議要偷
    電線，你們就知道那些偷到的東西是要賣錢用的？）是」等
    語（見原審卷第140-141 頁）；證人即原審同案被告李建信
    於原審審理時證人身分證稱：「（96年11月17日凌晨三點多
    是否有坐自小客車到萬巒產業道路竊取電纜線？）是」、「
    （為何偷？）因為那天從枋寮回來，到內埔到半夜肚子餓，
    我們開車出去閒逛，我和戴文弘看到電纜線，我就臨時起意
    向戴文弘說要去剪電纜線，當時戴文弘和我坐在前座，我不
    清楚後座的人有無聽到，但是我不是講悄悄話，所以車內的
    人應該都聽得到」、「（當時有無人反對偷電纜線？）沒有
    」、「（扣案東西是何人所有？）都是我的，我家開設鐵工
    廠，當時我們在高雄有朋友要向我借，所以我才放到車上，
    但是朋友沒有借走，所以才拿扣案物去偷電纜線」、「（扣
    案汽車鑰匙也是你偷YC-7307 自小客車用的？）是」、「（
    為何你提議要偷，卻是被告戴文弘上去剪？）因為我沒有爬
    過，戴文弘有爬過，戴文弘知道如何剪才不會觸電，且電纜
    剪有膠帶包覆所以應該不會觸電」等語（見原審卷第
    141-142 頁）。而被告乙○○於原審審理時除供稱：「（當
    天何人開車載誰一起去？）當天是戴文弘開車載李建信、我
    及吳祥一起去；我們本來是開車出去要去買東西吃，因為
    沒有去過萬巒，他們要去買，我不熟就和他們一起去；在車
    上他們有說要剪電纜線，是李建信提議的，我們邊開車邊看
    ，李建信提出建議時沒有任何人反對，竊盜地點是李建信決
    定的」、「（到現場時何人去剪電線？）戴文弘上電線桿去
    剪，我和李建信在下面收」、「（戴文弘如何上去電線桿剪
    電線？）用鋼筋的鐵條插在電線桿上面的洞爬上去」等語外
    （見原審卷第138 頁背面-139頁背面），亦坦承檢察官所起
    訴之犯行（見原審卷第137 頁背面），其於本院審理時亦供
    稱：「其有在地面檢拾戴文弘所剪下之電纜線」等語（見本
    院上易卷第27頁）。核與證人戴文弘、李建信上開所證大致
    相符，亦與證人甲○○於警詢中證述失竊電纜線之情節相符
    。
  (三)共同正犯之意思聯絡不限於事前有所謀議，即於行為當時有
    共同犯意之聯絡者亦屬之，且其表示方法，亦不以明示通謀
    為必要，即相互間有默示之合致，亦無不可（最高法院73年
    台上字第1886號、2364號判例參照）。如前所述，本件原審
    同案被告李建信於提議竊取電纜線時，被告乙○○雖未明示
    同意，惟亦無表示反對之意，再參以抵達行竊現場，戴文弘
    攀爬上電線桿竊取電纜線時，被告乙○○亦在電桿下方檢拾
    所竊得之電纜線之情形觀之，其於李建信於提議行竊時亦有
    默示之意思合致應堪認定。是被告乙○○事後翻異前供否認
    犯行，應係飾卸之詞不足採信。
三、按刑法第321 條第1 項第3 款之攜帶兇器竊盜罪，係以行為
    人攜帶兇器竊盜為其加重條件，所謂兇器，其種類並無限制
    ，凡客觀上足對人之生命、身體構成威脅，具有危險性之兇
    器均屬之（最高法院79年台上字第5253號判例參照）。本件
    被告乙○○與李建信、戴文弘、吳祥竊取PVC 風雨線時所
    攜帶之大型剪線剪、小型剪線剪、鐵剪各1 支、鐵條19支，
    均為金屬製品，質地堅硬、銳利之物，足以對人之生命、身
    體造成威脅，依社會通常觀念行竊之工作可供兇器使用無訛
    。又被告乙○○所竊取之電線係供電業者臺電公司設置用以
    輸送電力之電線，已如前述，是被告乙○○所竊電線應屬供
    電業者供給電能所用之供電設備，非屬一般私人電纜線，應
    屬電業法所稱之電線無訛。核被告乙○○所為，係犯電業法
    第105 條之竊盜電線罪，應依刑法第321 條第1 項第3 款、
    第4 款之規定從重處斷。被告乙○○與李建信、戴文弘、乙
    ○○、吳祥間就竊取PVC 風雨線犯行，有犯意聯絡及行為
    分擔，應論以共同正犯。
四、原審認被告乙○○罪證明確，因而適用電業法第105 條、刑
    法第11條、第321 條第1 項第3 款、第4 款之規定，審酌被
    告乙○○不思正途營生，攜帶兇器之犯罪手段、對於臺電公
    司所造成之損害，犯罪後坦承犯行，態度尚稱良好，迄未與
    被害人達成和解，賠償損害等一切情狀，量處最低法定刑有
    期徒刑8 月（按結夥3 人以上攜帶兇器竊盜罪之法定最低本
    刑為有期徒刑6 月，而依電業法第105 條之規定應從重處斷
    ），復敘明扣案之大型剪線剪、小型剪線剪、鐵剪各1 支、
    鐵條19支，亦係共犯李建信所有而被告乙○○及李建信、戴
    文弘、吳祥等竊取PVC 風雨線所用之物，爰依刑法第38條
    第1 項第2 款之規定宣告沒收。經核原判決認事用法並無違
    誤，量刑亦稱允當，被告乙○○上訴意旨先則以其無前科紀
    錄，素行良好，本件係因偶與其他共犯相聚，基於朋友之義
    ，一時思慮欠周，為圖小利始罹本罪，惟犯後坦承犯行，並
    積極與被害人洽談賠償事宜，誠心悔悟，勇於負責，原判決
    未諭知緩刑為不當（見上訴狀），嗣又否認犯行，指摘原判
    決不當，為無理由，應予駁回。
五、原審共同被告戴文弘、李建信、吳祥部分經原審判決後未
    經上訴，故不另論列。
據上論斷，應依刑事訴訟法第368條，判決如主文。
本案經檢察官李門騫到庭執行職務。
中    華    民    國    97    年    11    月    19    日
                  刑事第四庭    審判長法  官  蕭權閔
                                      法  官  陳吉雄
                                      法  官  李嘉興
以上正本證明與原本無異。
如不服本判決應於收受本判決後10日內向本院提出上訴書狀，其
未敘述上訴理由者，並得於提起上訴後10日內向本院補提理由書
狀（均須按他造當事人之人數附繕本）「切勿逕送上級法院」。
中    華    民    國    97    年    11    月    19    日
                                      書記官  郭榮芳
附錄本判決論罪科刑法條：
電業法第105 條
竊盜或損壞電桿、電線、變壓器或其他供電設備者，依刑法之規
定從重處斷。
刑法第321條第1 項第3 款、第4 款
犯竊盜罪而有左列情形之一者，處六月以上、五年以下有期徒刑
：
三、攜帶兇器而犯之者。
四、結夥三人以上而犯之者。
刑法第349條第1項
收受贓物者，處3 年以下有期徒刑、拘役或5 百元以下罰金。


司法院資訊處製作；財團法人民間司法改革基金會備份。
